【裁判字號】    92,訴易,12
【裁判日期】    920508
【裁判案由】    損害賠償
【裁判全文】
臺灣高等法院高雄分院民事判決  九十二年度訴易字第一二號
      原      告  甲○○
      被      告  乙○○
                          送達.
右當事人間損害賠償事件，原告於刑事訴訟程序（本院九十一年上易字第一五００號
），提起附帶民事訴訟（本院九十一年度附民字第二０七號），經刑事庭裁定移送，
本院判決如左：
      主      文
被告應給付原告新台幣參拾玖萬伍仟玖佰拾捌元，及自民國九十一年十一月十三日
起至清償日止，按週年利率百分之五計算之利息。
原告其餘之訴駁回。
訴訟費用由被告負擔五分之四，餘由原告負擔。
      事實及理由
一、原告起訴主張：被告於民國九十一年一月二十二日在高雄市○○區○○路一九三
    號前空地，持銳器自後方刺擊原告之背部，致原告受有胸椎脊髓穿刺傷，經送醫
    治療後，仍造成下肢無力，運動障礙，影響行動能力。被告故意侵權行為造成原
    告受有如下之損害：(一)醫療費用新台幣（下同）六萬元、(二)看護費用十四萬二千
    五百元、(三)勞動損失二十二萬元、(四)精神慰撫金十萬元。爰依侵權行為之法律關
    係，請求被告應給付原告五十二萬二千五百元，及自起訴狀繕本送達翌日起算之
    法定遲延利息。
二、被告則以：原告打伊，伊才拿棍子打原告，伊並未持銳器刺原告，伊願意賠償醫
    藥費，但現在沒錢，在原告住院時，伊先後分別給付原告共計二萬四千元，看護
    費用部分，原告母親也有出去工作，原告還有一位阿姨幫忙看護，原告本來就無
    工作等語置辯。於本院聲明：原告之訴駁回。
三、原告主張被告於上揭時地，以銳器刺擊原告之背部之事實，業據提出與其所述相
    符之高雄醫學大學附設中和紀念醫院（下稱高雄醫學院）甲種診斷證明書為證（
    本院附民卷四、五頁之間），又原告所受之背部胸椎脊髓穿刺傷，係銳器所傷，
    如以角木用力毆打，應係骨頭碎傷，不可能造成穿刺傷等情，為高雄醫學院診治
    醫師黃旭霖於台灣高雄地方法院審理時結證屬實（見刑事案件第一審卷第四０、
    四一頁）。被告雖辯稱：伊僅以棍子打原告，並未以銳器刺擊原告背部云云，委
    無足採。而原告因胸椎脊髓損傷致下肢運動障礙，影響其行動能力，無法搬重物
    ，雖經治療，無法完全回復，終身僅能從事輕便工作等情，復有高雄醫學院九十
    一年十二月七日（九一）高醫附秘字第三二六六號函足憑（本院刑事卷三五頁）
    。而被告因此犯傷害致重傷罪之刑事責任部分，經本院刑事庭判處被告有期徒刑
    四年六月在案，亦經本院依職權調閱本院九十一年度上易字第一五００號傷害案
    件全卷查明屬實，是原告主張因被告之侵權行為而受有損害，自堪信為真實。
四、按因故意或過失，不法侵害他人之權利者，負損害賠償責任，又不法侵害他人之
    身體或健康者，對於被害人因此喪失或減少勞動能力或增加生活上之需要時，應
    負損害賠償責任；不法侵害他人之身體、健康、名譽、自由、信用、隱私、貞操
    ，或不法侵害其他人格法益而情節重大者，被害人雖非財產上之損害，亦得請求
    賠償相當之金額。民法第一百八十四條第一項前段、第一百九十三條第一項、第
    一百九十五條第一項分別定有明文。本件被告既不法侵害原告之身體、健康，則
    原告依前揭規定請求被告賠償其因而所受之損害，洵屬正當。茲就原告之請求，
    分別審酌如下：
  (一)醫藥費六萬元部分：原告提出高雄醫學院醫療費用收據聯十六紙及診斷證明書二
    紙為證，其中掛號費用共計六百五十元、證明書費計一千六百元、檢查費二百八
    十八元。又依高雄醫學院函覆本院，原告於九十一年一月二十三日在該院急診費
    用就健保部分自行負擔部分合計為六百六十元，此有高雄醫學院九十二年三月二
    十日（九二）高醫附密字第０七六九號函暨所附健保門診醫療費用明細表在卷可
    稽（本院卷二五、二六頁）。依原告所受傷勢及進行訴訟以觀，本院認為原告前
    開支出，應屬必要，合計為三千一百九十八元之範圍內為適當（計算式：
    650+1600+288+660=3198），應予准許。逾此金額之請求，為無理由。
  (二)看護費用十四萬二千五百元部分：按民法第一百九十三條第一項所謂「增加生活
    上之需要」，係指被害以前並無此需要，因受侵害始有支付此費用之需要者而言
    ，原告因身體受被告不法侵害，於住院期間無法自理生活而需由他人看護所支付
    之費用，即屬增加生活上需要之費用，被告自應予以賠償。查，原告於九十年一
    月二十三日住院治療至同年三月二十二日出院、同年四月二日復行住院至同年五
    月七日出院，期間共計九十五日，此有前揭診斷證明書可稽，而原告於前開住院
    期間，因兩側下肢無力及脊椎手術後休養，須專人看護等情，亦有高雄醫學院九
    十二年三月二十四日（九二）高醫附密字第０七七八號函在卷可憑（本院卷二八
    頁），則原告請求被告賠償該期間共計九十五日之看護費用，應屬有據，惟負責
    看護之林蔡喜久為原告之母親，平時以擔任臨時工維生而無看護病患之專長等情
    ，為原告自承在卷（本院卷九十二年三月十一日準備程序筆錄），如依一般專業
    看護人員之報酬標準給付林蔡喜久看護費用，似屬過高，而依行政院於八十六年
    十月十六日發布之基本工資為每月一萬五千八百四十元，每日為五百二十八元（
    計算式：15840/30=528），然基本工資係以每日八小時之工時計算，本件原告之
    母林蔡喜久於前開住院期間係二十四小時看護原告，其每日計算之看護費用自應
    以每日一千五百八十四元計算（計算式：528x3=1584），是原告僅請求以每日一
    千五百元，共九十五日計算之看護費用合計十四萬二千五百元（計算式：
    1500x95=142500 ）之部分，自屬有據。至被告雖辯稱：看護期間原告母親也有
    出去工作云云，並未舉證以實其說，尚無足取。
  (三)工作損失二十二萬元部分：原告主張其遭被告刺傷後，自九十一年一月二十三日
    起算十一個月無法工作而受有薪資損失，以每個月工資二萬元計算，其所受工作
    損失共計二十二萬元。經查，原告於九十年一月二十三日住院治療至同年三月二
    十二日出院、同年四月二日復行住院至同年五月七日出院之事實，已如前述，而
    原告經門診治療約一年，雖已能行走，但仍無法負荷重力，偶有下肢失能狀況，
    無法回復原有之肌力，喪失「重力」工作能力等情，復有高雄醫學院前揭九十二
    年三月二十四日函在卷可考，可見原告其不能工作之時間已超過其所請求之十一
    個月，惟原告僅係從事臨時工，並無固定之工作，未能提出薪資證明及在職證明
    ，是本院認其不能工作之損失，以依行政院核定八十六年十月十六日起實施之基
    本工資一萬五千八百四十元計算，始為合理。故被上訴人僅請求十一個月無法工
    作而受有薪資損失應為十七萬四千二百四十元（計算式：15840x11=174240），
    核屬有據，應予准許，超過部分之請求，即非有據，不應准許。被告雖辯稱：原
    告本來就沒有工作云云，然其於刑事案件審理時，並不否認與原告因做工而認識
    （刑案原審卷五三頁），而原告為五十七年十二月一日生（刑案原審卷一三頁）
    ，於案發時為三十三歲，並非無工作能力之人，則其既以工作維生，縱然暫時無
    工作，亦難謂其無前述之損失，被告該部分抗辯亦無可採。
  (四)精神慰撫金十萬元部分：查原告前為模版臨時工，無不動產；被告目前無工作，
    無不動產等情，分別經兩造陳明在卷，復有歸戶財產查詢清單及所得資料統計表
    可稽（本院卷三一至三三頁），本院斟酌原告因受有前揭傷害，致兩側下肢運動
    力喪失，經手術治療後雖逐漸進步，已能行走，但仍無法負荷重力，偶有下肢失
    能狀況，無法回復原有之肌力，喪失「重力」工作能力等情，且治療復健期間必
    須忍受肉體上之疼痛及生活上之諸多不便，造成原告精神上之痛苦程度，與前揭
    兩造之社會地位、經濟狀況等一切情狀，認原告請求被告賠償精神慰藉金十萬元
    ，尚屬合理，應予准許。
  (五)被告抗辯其已賠償二萬四千元予原告等情，為原告所承認，此部分自應從上開賠
    償金額中予以扣除。綜上所述，原告因被告傷害所可請求准許之金額，合計為三
    十九萬五千九百三十八元（計算式：3198+142500+174240+000000-00000=395938
    ）。
五、綜上，原告依侵權行為之法律關係請求被告給付三十九萬五千九百三十八元及自
    起訴狀繕本送達翌日即九十一年十一月十三日起至清償日止，按週年利率百分之
    五計算之利息，為有理由，應予准許，逾此部分之請求，為無理由，應予駁回。
六、據上論結，本件原告之訴，為一部有理由，一部無理由，依民事訴訟法第七十九
    條但書，判決如主文。
中      華      民      國    九十二    年      五      月      八      日
                                      臺灣高等法院高雄分院民事第二庭
~B1審判長法官  簡色嬌
~B2法      官  沈建興
~B3法      官  陳真真
右為正本係照原本作成。
本件不得上訴。
中      華      民      國    九十二    年      五      月      九      日
~B法院書記官  高惠珠


司法院資訊處製作；財團法人民間司法改革基金會備份。
